臺北高等行政法院裁定　　　　　　　　　　　　　　　九十三年度簡字第五六四號
　　原　　　告　甲○○
右原告與被告臺灣土地銀行股份有限公司間因退休給與事件，原告不服財政部中華民
國九十二年一月三日臺財訴字第○九一一三五七四七一號訴願決定（案號：第八七五
四五八號），提起行政訴訟。本院裁定如左：
    主  文
原告之訴駁回。
訴訟費用由原告負擔。
    理  由
一、本件原分案編號為本院民國（下同）九十二年度訴字第六一五號，依通常訴訟程
    序審理，惟查本件依原告之聲明，訴訟標的之價額在新臺幣（下同）二十萬元以
    下，依行政訴訟法第二百二十九條第二項、第一項第二款規定及司法院九十二年
    九月十七日院台廳行一字第二三六八一號令，應適用簡易程序。
二、按人民對於中央或地方機關之行政處分，認為違法或不當，致損害其權利或利益
    者，固得依法提起訴願；惟人民與人民或人民與國家間因私權關係而發生爭訟，
    應歸普通司法機關受理審判，非行政機關（官署）所應處斷〔最高行政法院（八
    十九年七月一日改制前為行政法院）二十四年度判字第五○號、四十年度判字第
    一○號判例參照〕。原告如對之提起行政爭訟，應認有訴訟事件不屬行政法院之
    權限情事，依行政訴訟法第一百零七條第一項第一款裁定駁回之。
三、原告原為臺灣土地銀行所屬嘉義分行高級專員，於八十一年三月一日辦理自願退
    休獲准，斯時發現少算軍中任職年資致少發退休金，即於同年月六日向該分行申
    請，未被採納，嗣再於八十七年六月十日向被告申請，以先前服兵役年資可併入
    公職年資計算，請求加計年資基數補發退休金。被告以八十七年七月二十一日總
    人福字第八七○○一三一三九號函（下稱系爭通知，原告認係原處分）拒絕之，
    原告不服，提起訴願、再訴願，均遭駁回，原告仍不服，提起行政訴訟，請求判
    決：「1.再訴願決定、訴願決定及原處分均撤銷。2.應命被告補發軍職年資合併
    計算公職之退休金六萬三千元予原告。3.訴訟費用由被告負擔。」云云。
四、被告經財政部以九十二年六月九日臺財融（二）字第○九二八○一○八七五號函
    核定由臺灣土地銀行自九十二年七月一日改制為股份有限公司組織，有上開函、
    營業執照、營利事業登記證附卷可稽。前於三十五年六月間奉臺灣省行政長官公
    署核准由臺灣勸業銀行改為臺灣土地銀行，亦有臺灣省行政長官公署機要室抄電
    及臺灣省行政長官公署代電一紙附卷可稽，依當時銀行法第二條規定「銀行應為
    公司組織非經財政部核准不得設立」，又依被告改制前之臺灣土地銀行章程第二
    十三條規定，本章程未規定事項，依照銀行法及有關法令之規定辦理，是被告改
    制前之臺灣土地銀行，雖非依公司法設立登記之公司組織，而係依據銀行法規定
    專案核准成立之法人，依財政部八十四年八月七日台財融字第八四七二六五九八
    號函釋意旨，與具有法人人格之公司組織之銀行，同有資本維持原則及資本充實
    原則之適用，故被告改制前之臺灣土地銀行應屬私法人，並非行政機關，亦非官
    署。又按銀行法第五十二條第一項規定「銀行為法人，其組織除法律另有規定或
    本法修正施行前經專案核准者外，以股份有限公司為限」，被告改制為股份有限
    公司後，依被告章程第一條「臺灣土地銀行股份有限公司．．．由原臺灣土地銀
    行依照公司法及銀行法等規定變更組織為股份有限公司。」從而，被告係由臺灣
    土地銀行變更組織而來，從原係依銀行法專案核准成立之法人，改為依公司法設
    立登記之股份有限公司，法人人格並未變更，仍係私法人，並非行政機關，亦非
    官署。
五、臺灣土地銀行既係私法人，並非行政機關，亦非官署，與其人員間，為私法上之
    契約關係，此參諸司法院釋字第三○五號解釋自明。本件原告原為臺灣土地銀行
    所屬嘉義分行高級專員，於八十一年三月一日退休時，臺灣土地銀行係臺灣省政
    府所屬金融機構，有關員工待遇係比照國家行局辦理，員工退休則比照財政部所
    屬國營金融保險事業人員退休撫卹及資遣辦法辦理，有財政部所屬國營金融保險
    事業人員退休撫卹及資遣辦法附卷足按，係屬於私法關係的性質。是關於原告與
    被告之退休事項爭議，自非屬公法爭議，應循民事訴訟途徑解決。原告八十七年
    六月十日向被告申請加計年資基數補發退休金，被告以系爭通知函覆，亦非行政
    處分，原告自不得提起訴願，以資救濟。訴願機關從程序上決定駁回其訴願，尚
    無不合，原告對之提起行政訴訟，請求撤銷原處分及訴願決定，並命被告補發軍
    職年資合併計算公職之退休金六萬三千元予原告，既屬私權爭執，本院並無審判
    權，應予駁回。至於兩造之實體爭執，自無審究之必要，併此敘明。
六、依行政訴訟法第一百零七條第一項第一款、第一百零四條、民事訴訟法第九十五
    條、第七十八條，裁定如主文。
中　　　華　　　民　　　國　　九十三　　年　　　五　　　月　　　五　　　日
                 臺 北 高 等 行 政 法 院   第 四 庭
                                           法    官  胡方新
右為正本係照原本作成。
本件以訴訟事件所涉及之法律見解具有原則性者為限，始得於本裁定送達後十日內向
本院提出抗告狀（須按他造人數附繕本），並經最高行政法院許可後方得抗告。
中　　　華　　　民　　　國　　九十三　　年　　　五　　　月　　　五　　　日
                                           書 記 官  陳幸潔
